臺灣基隆地方法院民事裁定　　　　　 100年度消債更字第24號
聲　請　人　楊明來
即　債務人
代　理　人　張惠美
上列當事人因消費者債務清理事件聲請更生，本院裁定如下：
    主  文
聲請駁回。
聲請費用由聲請人負擔。
    理  由
一、按債務人對於金融機構因消費借貸、自用住宅借款、信用卡
    或現金卡契約而負債務，在聲請更生或清算前，應提出債權
    人清冊，以書面向最大債權金融機構請求協商債務清償方案
    ，並表明共同協商之意旨，消費者債務清理條例( 下稱本條
    例 )第151條第1項定有明文。而消費者債務清理條例所定之
    前置協商程序，其立法目的係因債務人對於金融機構因消費
    借貸、自用住宅借款、信用卡或現金卡契約而負債務，其法
    律關係較單純明確，金融機構並已訂有債務協商機制，使債
    務人與多數債權人間能利用法院程序外解決之協商機制而自
    主解決其債務，如能協商成立，債務人或不須依本條例聲請
    更生或清算，可疏減法院負擔，有效分配司法資源，遂採行
    協商前置主義。債務人須盡己之力與最大債權金融機構謀求
    自主性的協議清償債務方案，若債務人於衡酌己身清償資力
    ，提出符合正當性及合理性之清償計畫，卻不被最大債權金
    融機構所接受時，債務人自得求助於法院，選擇向法院聲請
    更生或清算。反之，若債務人僅徒具形式提出協商聲請，而
    不以積極態度謀求解決清償債務方案；或事後又撤回協商之
    聲請；或債務人所提出之債務清償方案與其清償資力不具相
    當性與合理性時，亦即在衡量債務人之負債原因、經濟收入
    情況、通常生活必要性之支出等客觀情狀後，債務人提出之
    清償計畫，並不符合比例原則之要求時，自不能認債務人已
    充分踐行法律所要求之協商程序；否則，若不問債務人之清
    償資力如何，概命最大債權金融機構必須接受清償條件，即
    難謂符合法律所定前置協商之精神。次按，債務人不能清償
    債務或有不能清償之虞者，得依本條例所定更生或清算程序
    ，清理其債務，本條例第3條定有明文。所謂「不能清償債
    務或有不能清償之虞者」，係指債務人欠缺清償能力，對於
    已屆清償期，且已受請求之債務之全部或主要部分，客觀上
    可預見其為一般且繼續的不能清償之財產狀態之謂。而清償
    能力係由財產、信用、勞力三者構成，雖無足夠財產，如有
    良好之信用、優良之技術或持續不斷之勞力，即屬有清償債
    務之可能。又聲請更生或清算不合程式或不備其他要件者，
    法院應以裁定駁回之，但其情形可以補正者，法院應定期間
    先命補正，復為本條例第8條所明定。
二、本件聲請意旨略以：聲請人有不能清償債務之虞，於本條例
    施行後，曾以書面向最大債權金融機構安泰商業銀行股份有
    限公司（下稱安泰銀行）請求共同協商債務清償方案，惟安
    泰銀行自始至終即未曾向聲請人提出還款計劃，即片面要求
    聲請人簽立協議書；且聲請人除安泰銀行外，尚有其他9 間
    債權銀行，積欠債務達新台幣（下同）340 萬元，希望能夠
    一併協商，惟遭安泰銀行拒絕，致協商不成立；又其無擔保
    或無優先權之債務總額未逾1,200 萬元，復未經法院裁定開
    始清算程序或宣告破產云云。
三、經查：
(一)聲請人確於本條例施行後，曾以書面向最大債權金融機構安
    泰銀行請求協商債務清償方案，惟協商不成立，此有聲請人
    所提出之前置協商不成立通知書在卷可參，核屬實情，至該
    前置協商不成立之原因，係聲請人協商意願低落，並記載：
    「說明：經評估台端（即聲請人）基本生活支出等項目後，
    提供優惠還款方案，惟台端表示未能同意接受，於聯繫面談
    時履履藉故推託又不願詳實填寫收支狀況，且協商過程中未
    有表示積極處理債務，實無協商誠意，並聽信配偶及友人建
    議執意要求本行開立協商不成立通知書。」等語，從而，本
    件聲請人欲聲請更生，自應有不能清償債務或有不能清償之
    虞，且此情形業使其陷於經濟上之困境時，法院始須准之進
    行更生或清算。
(二)又據前開協商不成立通知書所載，安泰銀行於協商時，係提
    出二階段之還款方案，其中第一階段記載為「分72期，利率
    0%，每期還款13,500元」，第二階段則無記載，經本院函詢
    安泰銀行後，據覆以「依『金融機構辦理消費者債務清理條
    例前置協商作業準則』之規定，其期數超過180期（15年）
    者，以兩階段方式簽約辦理，第一階段與債務人先簽約72期
    （6年），第1至71期以每月最低可還款金額分期償還，未付
    餘額則留在最後一期。最大債權金融機構應於最後一期到期
    前重新審核債務人之財務收支狀況，與債務人簽訂第二階段
    之清償方案。」等語。而聲請人現任職於鈞能工程行，每月
    薪資為27,000元，經扣除台灣省每人每月最低生活支出9,82
    9元(本院按：聲請人之配偶在99年之薪資所得為638,600元
    ，有財政部臺灣省北區國稅局99年度綜合所得稅各類所得資
    料清單在卷，因此聲請人陳報由其配偶負擔自己及扶養未成
    年子女之一切開銷，是故，僅計算聲請人1人之生活支出)後
    ，每月可用於清償債務之金額為17,171元等情，亦有聲請人
    所提鈞能工程行證明書、聲請人自行製作之更生方案在卷可
    稽。經核，聲請人每月可用於還款之數額17,171元明顯高於
    安泰銀行所提第一階段之每月還款金額13,500元，要難謂聲
    請人有何不能清償債務或有不能清償債務之虞之情事。又聲
    請人雖稱安泰銀行於協商時未曾向聲請人提出還款計劃，且
    聲請人向安泰銀行主張希望能夠將另外9間債權銀行納入協
    商範圍而遭安泰銀行拒絕云云，惟依聲請人所提前置協商不
    成立通知書，其上確有記載安泰銀行所提還款計劃，且上開
    協商還款方案即係由各債權銀行按債權比例收取，且本院為
    調查上開情事，曾以裁定命聲請人提出關於協商狀況之說明
    ，惟聲請人迄未說明其與安泰銀行協商時係提出何等還款條
    件，是聲請人前開關於前置協商程序之陳述，要屬空言，自
    不可採。
四、綜上所述，本件聲請人每月收入為27,000元，若依安泰銀行
    所提第一階段還款方案還款，即每月償還13,500元及每月最
    低必要生活費用9,829元後，尚有3,671元之餘款可供自由運
    用，顯然並無任何不能清償債務或有不能清償債務之虞，且
    聲請人於清償後之情況亦尚未陷於經濟上之困境而無得維持
    生活，聲請人既無不能清償債務或有不能清償之虞，且其復
    無不能維持生活之情事，依首揭說明，自應駁回其更生之聲
    請。
五、依消費者債務清理條例第8 條、第15條、民事訴訟法第95條
    、第78條之規定，裁定如主文。
中    華    民    國    100   年    8     月     5    日
                  民事庭法  官  徐世禎
以上正本係照原本作成。
如對本裁定抗告，應於本裁定送達後10日內，向本院提出抗告狀
，並繳納抗告費新臺幣1000元，抗告於本院合議庭。
中    華    民    國   100    年    8     月    5     日
                        書記官  陸清敏